最高法院民事判決　　　　　　　　　　　　　　　八十七年度台上字第一七○九號
　　　上　訴　人　李清崎
　　　被 上訴 人　李錦治
　　　　　　　　　王　英
右當事人間請求損害賠償事件，上訴人對於中華民國八十六年十月二十七日台灣高等
法院更審判決（八十六年度訴更(一)字第二五號），提起上訴，本院判決如左：
    主  文
上訴駁回。
上訴訴訟費用由上訴人負擔。
    理  由
本件被上訴人主張：上訴人於民國八十三年十月十六日晚九時三十分許，在基隆市台
灣海洋大學（下稱海洋大學）旁道路，駕駛ＱＹＮ－七○六號機車，附載伊子李國盛
，應注意在劃有分向限制線之路段，不得駛入來車道，竟疏未注意，違規超越雙黃線
擬左轉進入通往海洋大學學生宿舍小路，而與途經該處，亦疏未注意車前狀況，並以
時速六十公里超速行駛之訴外人張竣能所駕駛ＩＬ－八六一六號自用小貨車相撞，機
車倒地，致李國盛顱內出血，送醫不治死亡等情。爰依民法第一百九十四條規定，求
為命上訴人給付慰撫金各新臺幣（下同）七十五萬元並加付法定遲延利息之判決（被
上訴人原起訴各請求賠償一百十七萬六千四百二十元，其中包括喪葬費、撫養費、收
入損失等及慰撫金一百萬元，發回更審時，減縮聲明，僅各請求賠償慰撫金七十五萬
元本息）。
上訴人則以：機車係李國盛所乘騎而附載伊，伊無過失。且被上訴人已與另共同加害
人張竣能和解，由張竣能賠償全部之醫藥費三十五萬二千七百四十一元及喪葬費、撫
養費、慰撫金二百萬元，被上訴人並放棄其他民事請求權，顯已免除本件全部債務，
不得就已消滅之債務重複請求賠償等語。資為抗辯。
原審以：上訴人於上開時地，駕駛機車，附載李國盛，因過失與張竣能所駕小貨車相
撞倒地，致李國盛顱內出血，送醫不治死亡之事實，業據被上訴人指訴綦詳，並有道
路交通事故調查報告表、現場照片為證。且經前往現場處理車禍之警員劉明宗於台灣
基隆地方法院八十四年度交訴字第四八號刑案審理時，證稱：上訴人供承機車係由其
駕駛，當時其神智尚清楚等情，並有交通事故處理記錄簿附於台灣基隆地方法院檢察
署八十三年度偵字第三六七四號卷可稽。又海洋大學處理本件車禍小組之成員即教官
袁守方於上開刑案審理時亦結證：曾至醫院探視，當時上訴人尚清醒云云，被上訴人
主張堪信真實。上訴人嗣後諉稱：記不起車禍情形，及機車非伊所駕駛等詞，不足採
信。查張竣能駕駛自用小貨車行駛於市區道路，疏未注意速率限制及車前狀況，及上
訴人亦疏於注意跨越雙黃線左轉均違規行車，致肇本件車禍，已經台灣省基宜區行車
事故鑑定委員會及台灣省車輛行車事故覆議鑑定委員會鑑定在案，有各該基宜鑑字第
八四一一三號，交覆字第八四○四七三號函附上開偵查卷可按，上訴人與張竣能均有
過失至明。次經調閱台北縣瑞芳鎮調解委員會調解筆錄，該事件聲請人係張竣能，對
造人為被上訴人，內容僅記載：「聲請人於八十三年十月十六日下午九時二十分駕駛
自用車在基隆市海洋大學附近與對造人之子李國盛（未婚）所與人共騎乘之機車發生
車禍……」等語，並未指明對造駕駛機車者為何人。上訴人亦自認其與張竣能並不相
識，參諸張竣能於八十三年十二月五日與被上訴人成立調解後，始於八十四年一月四
日再與上訴人成立調解，是張竣能於八十三年十二月五日聲請當時，自不可能代表上
訴人一併聲請與被上訴人調解。又上訴人於八十四年一月二十四日檢察官訊問時，否
認肇事機車係伊駕駛，是否為共同侵權行為人尚不明確，則被上訴人於八十三年十二
月五日與張竣能成立調解時，自無可能拋棄對上訴人之損害賠償請求權。且張竣能及
其父張再清復結證：和解時不知尚有其他應負責任之人，被上訴人開始要求賠償四百
萬元（被上訴人自稱最初係要求賠償五百萬元），最後同意以二百三十五萬二千七百
四十元成立和解。包括喪葬費、扶養費、慰撫金等籠統計算云云。足見調解筆錄所載
：「對造人放棄本件其他民事請求權」，乃針對聲請人即張竣能個人之其他請求而言
，並不及於上訴人。另被上訴人於原審減縮聲明，僅請求上訴人賠償慰撫金，係因扶
養費等之金額有一定之計算方式，已自張竣能獲得全部賠償，故不再請求，並非自認
其扶養費等之請求無理由。至於慰撫金不足部分則不生重複請求問題。再者，本件車
禍之發生，駕駛機車之上訴人與張竣能互有過失，被害人李國盛係被附載機車後座，
對於車禍之發生，並無過失。上訴人主張李國盛與有過失，請求減輕賠償金額，非有
理由。關於最高法院七十二年度台上字第四四六號判決所謂間接被害人係指被害人之
繼承人對他方被害人請求賠償而言。七十四年度台上字第一一七○號判例類推適用過
失相抵之法則，亦係就向對方被害人之請求賠償而言，與本件被附載被害人之父母向
有過失駕駛機車之上訴人請求賠償之情形不同，無民法第二百十七條第一項規定之適
用。被上訴人依民法第一百九十四條規定，請求上訴人賠償慰撫金，即非無據。茲審
酌上訴人尚為學生，肇事機車為李國盛所有及兩造之經濟情況，及被上訴人所受痛苦
等情狀，認被上訴人之請求，各以四十萬元為適當云云，為其心證之所由得，並說明
上訴人其餘防禦方法，不足採取之理由，判命上訴人給付被上訴人各四十萬元及其法
定遲延利息，經核於法並無違誤。上訴論旨，猶就原審取捨證據、認定事實及解釋契
約之職權行使，指摘原判決其敗訴部分不當，求予廢棄，非有理由。
據上論結，本件上訴為無理由，依民事訴訟法第四百八十一條、第四百四十九條第一
項、第七十八條，判決如主文。
中      華      民      國    八十七    年      七      月    二十四    日
                              最高法院民事第三庭
                                  審判長法官  范  秉  閣
                                        法官  朱  建  男
                                        法官  曾  煌  圳
                                        法官  許  澍  林
                                        法官  鄭  玉  山
      右正本證明與原本無異
                                              書  記  官
中      華      民      國    八十七    年      八      月      十      日
